【裁判字號】    92,上訴,1149
【裁判日期】    921007
【裁判案由】    毒品危害防制條例
【裁判全文】
臺灣高等法院臺中分院刑事判決                  九十二年度上訴字第一一四九號
    上  訴  人
    即  被  告  乙○○
    選任辯護人  張居德
右上訴人因違反毒品危害防制條例案件，不服臺灣台中地方法院九十一年度訴字第二
五三三號中華民國九十二年五月九日第一審判決（起訴案號：臺灣台中地方法院檢察
署九十一年度偵字第一四九四三號），提起上訴，本院判決如左：
    主      文
原判決撤銷。
乙○○連續販賣第一級毒品，處有期徒刑拾年，褫奪公權陸年。扣案之海洛因拾包（
合計淨重貳壹點玖陸公克、包裝共重柒點參肆公克、純質淨重共捌點柒伍公克），均
沒收銷燬之。扣案門號為0000000000號之呼叫器壹只及門號為00000
00000號之行動電話機具壹支（含門號卡壹張），均沒收。犯罪所得新台幣玖萬
元沒收之，如全部或一部不能沒收時，以其財產抵償之。
    事      實
一、乙○○基於販賣第一級毒品海洛因以牟利之概括犯意，自民國（下同）九十一年
    四月間某日起，至同年六月間某日，在臺中縣市○○○○道一號高速公路中清交
    流道附近，以其所有之呼叫器一只及行動電話為聯絡工具，先後以每錢海洛因價
    值新台幣（下同）一萬元之價格，連續販售重量為三錢至五錢不等之海洛因予其
    友人甲○○共三次，總計已獲取九萬元之價額。又乙○○復因甲○○於同年七月
    三十日下午二時許，在臺中縣大雅鄉○○街一五一號前，因施用毒品及持有海洛
    因二小包（毛重約零點七公克）案件為警查獲後，向員警供出曾向其購買毒品海
    洛因，並主動表示願協助員警調查其販賣毒品之犯行，經員警授意後，循以往購
    買海洛因之方式，於同日下午二時十六分許，以所有門號0000000000
    號之行動電話撥打其所有之0000000000號呼叫器，嗣其以所使用門號
    0000000000號之行動電話撥打甲○○上開行動電話號碼，經甲○○向
    其佯稱欲再行購買五錢海洛因後，乙○○遂承上開同一之概括犯意，旋即向甲○
    ○表示待會兒再回電話，約隔一小時後，乙○○始再撥打甲○○上開行動電話門
    號，而告以其僅有三錢之海洛因，並與甲○○相約於同日下午三時四十五分許，
    至前同一交易處所之中清交流道附近，販售交付海洛因予甲○○。其間因乙○○
    遲到，甲○○復與乙○○互以上開行動電話聯繫數次，迨至同日下午四時二十分
    許，乙○○果攜帶其原已購入而持有之海洛因十包（合計淨重二一點九六公克、
    包裝共重七點三四公克、純質淨重共八點七五公克）至上址欲交付予甲○○，然
    因乙○○於上址等待而欲交易毒品時遭埋伏之員警當場逮獲，始致上開販賣海洛
    因之行為未遂，並自乙○○身上扣得前揭原欲販售予甲○○之海洛因十包，與乙
    ○○所有用以聯絡販毒之前揭門號呼叫器一只及行動電話機具一支，以及供乙○
    ○自己施用之安非他命一包（毛重二點六公克）、行動電話二支、現金五萬六千
    元及支票二張等物。
二、案經臺中縣警察局東勢分局報請臺灣臺中地方法院檢察署檢察官偵查起訴。
    理      由
一、訊據被告乙○○固坦承其持有毒品為警查獲，扣案物均為其所有，又查獲當日確
    曾數度撥打甲○○之前揭行動電話門號，且係其向甲○○提出相約在上址見面等
    情不諱，復經證人甲○○證述其為警查獲當日曾與被告多次聯繫，且其等之見面
    地點係被告所提出等語詳實，且有臺灣大哥大公司函附之通聯紀錄及扣押物品目
    錄表在卷足證；然其仍矢口否認有何販賣海洛因之犯行，辯稱：當日係甲○○先
    打呼叫器與其聯絡，其始以0000000000號行動電話撥打甲○○前揭電
    話門號，甲○○電話中僅向其陳稱：「嫂子你出來一下，我有話跟你說」等語，
    尚無談及任何毒品事宜，又因其當日已與附近牙醫診所約定下午四時許看牙，復
    不知甲○○有何急事，始擇近約甲○○至臺中市○○路與黎明路口中清交流道附
    近見面，至扣案之毒品則均係供其自己施用，非欲販售予甲○○之物，其前未曾
    販賣海洛因予甲○○三次云云。惟查：
（一）證人甲○○先後於偵查及原審審理時即曾數次證稱：「我被查獲後，就跟警察
      表示願意供出毒品來源，我先打乙○○的呼叫器，隔了一段時間，乙○○就撥
      打我的行動電話，我告訴她我要與她見面，她就知道我的意思是要購買毒品，
      她說待會打電話給我，隔一段時間後，她又撥打我的電話，告訴我說只能給我
      三錢的海洛因，並約在中清交流道附近見面，我就告訴警察約定的情形，於是
      警察就坐上我的車到中清交流道等乙○○，結果她遲到，我就撥她的電話問她
      到了沒，她說她快到了，隔了一段時間，她又打電話給我問我人在何處，她說
      她已經到現場了，我告訴她說我已經到了，她說她沒看到我，電話就掛掉了，
      於是我就再打電話給她，問她說車子是否在後面，她還沒回答，警察就倒車擋
      住她車子的前面，並下車逮捕她」、「我都是打被告的呼叫器向她買毒品，就
      是我在警局當天撥打之呼叫器號碼，當天是警察按我的手機重撥鍵發現」及「
      為警查獲當天我打呼叫器給她，她回電時我說要見面，她指定說二、三點約在
      中清交流道見面，是警察要我交代出毒品的上游，我自己供出來的」等語在卷
      ，復核與證人即當日查獲甲○○之員警張簡志華及陳建文於偵查及原審審理時
      證稱：「查獲通緝犯甲○○後，在他褲子口袋內查獲海洛因兩小包，我們向他
      問毒品哪裡來，他說他正要出去要向上游買毒品，並說願意帶我們去找上游毒
      販，他有告訴我們毒販是一個綽號叫「嫂仔」的女子，「嫂仔」在臺中縣市發
      貨量大，本身也有遭通緝，我們就讓甲○○用平常交易的模式，由甲○○以自
      己0000000000號之行動電話撥打乙○○0000000000號之
      呼叫器，代號是五二八，隔了約二十分鐘到半小時，乙○○才回電話給甲○○
      ，甲○○跟乙○○說要買東西要買五錢，乙○○回說好等一下再聯絡，這是甲
      ○○跟我們講的，隔了約十餘分鐘左右，乙○○有撥打甲○○的手機，乙○○
      就告訴甲○○她只有三錢，約在臺中市○○○○道往臺中市的路旁交易，甲○
      ○有告訴我們說乙○○都開一台墨綠色的Ｔ０Ｙ０ＴＡ汽車，車號我們忘記了
      ，我們就坐上甲○○ＢＭＷ的車子到現場埋伏，在等候期間，甲○○曾經以自
      己的行動電話打乙○○0000000000號之行動電話問乙○○到了沒，
      因為乙○○遲到，原先約定的時間是下午三點四十五分，到了下午四點二十分
      左右，乙○○才把車子開到甲○○車子的後面，照他們平常交易的方式應該是
      由乙○○到甲○○的車上交易，結果當天乙○○到達現場後就不下車，我們怕
      她跑掉我們也不敢下車，僵持約五分鐘左右，又有一部車子開到乙○○車子的
      後面，我們看機會很好，就倒車開到乙○○車子的前面把她車子夾住，才下車
      逮捕她，查獲海洛因十小包、安非他命一小包」、「我們先抓到甲○○，他身
      上有海洛因，他說他剛好要去買毒品，我們以他的行動電話按重撥鍵，我們在
      甲○○的車上有聽到他與被告乙○○談話的內容。當天在甲○○的車上，甲○
      ○說要向被告乙○○買三萬元的海洛因，約半個小時後見面，甲○○沒有講明
      是要買海洛因，他們是以行話講他要買毒品，有說要買三萬元，地點則是他們
      雙方自己約定的，情形就如偵查中所陳。甲○○說之前他們就是在中清交流道
      交易，所以當天才去中清交流道埋伏」等情均相符，又證人甲○○於為警查獲
      當日即九十一年七月三十日下午二時十六分曾先撥打被告使用之000000
      0000號呼叫器，而同日下午二時三十三分四十二秒被告則以其使用之00
      00000000號行動電話撥打證人甲○○使用門號0000000000
      號之行動電話，其後復再撥打證人甲○○前揭行動電話一次，嗣證人甲○○亦
      曾再撥打被告之行動電話二次後，被告則另撥打證人甲○○之前揭行動電話一
      次等情，復經被告所是認，且有行動電話通聯紀錄附卷足憑，亦有呼叫器及行
      動電話扣案足憑，並與證人甲○○及員警張簡志華、陳建文所陳前揭誘捕被告
      之通訊過程均互核相符，自已足證證人張簡志華及陳建文所為查獲過程之證詞
      ，以及證人甲○○於偵查中所陳其與被告所為前揭通訊內容之真實性。綜上，
      即可見當日確係證人甲○○自行向員警表示欲供出上游，始經警授意而循前例
      與被告相約交易，且證人甲○○與被告通話時確有談及交易數量為三錢之海洛
      因等情，至為卓明。
（二）倘另佐以被告於偵查及原審審理時曾辯稱：「扣案之毒品都是甲○○託我保管
      的，甲○○沒說何時會將毒品取回，我以為甲○○約我見面是要把毒品拿回去
      ，所以我才會把毒品帶在身上」及「扣案的東西是之前我去甲○○住處，他寄
      放在我這裡的，當天甲○○先打電話給我，後來又打呼叫器，回電時我說等一
      下再打給你，第二通時他很急叫我出去見面，還一直叫我嫂子，我當時感覺很
      奇怪，以為他是要取回之前寄放在我這裡的東西，他只問我在哪裡，叫我出去
      有事情要跟我講」等情，則益見被告與證人甲○○當日之通話內容確有談及交
      易毒品之事宜，允無疑義。蓋依常理而言，若證人甲○○與被告聯繫時未曾提
      及前揭毒品交易之事宜，而僅有表示欲相約見面之意，則被告應無於被告未表
      明所為何事，且其自知仍因毒品案件遭通緝之情形下，猶願甘冒為警緝獲之危
      險而自行攜帶大量毒品至上址之理。至此，亦堪認證人甲○○其後於本院審理
      時改陳係其自行向員警陳稱被告表示僅有三錢，其與被告之通話內容實未提及
      欲購買毒品之任何事宜，其係向被告表示欲取回寄放之毒品，且非其自行向員
      警表示欲供出上游而循前交易方式與被告聯絡，係員警發現其電話內之通聯紀
      錄要其供出販毒上游，並願讓其同時遭查獲之女友先行離去，其始證稱被告為
      販毒者云云，顯係附和被告前所為之辯解，委非可取，而其於偵查中所證則係
      自由意識下所為之陳述，始核與事實相符。
（三）至證人甲○○事後於九十二年四月十一日原審審理時證稱：「與被告通話的內
      容只有說要見面，當時我確有海洛因、安非他命寄放在她那裡，我寄放海洛因
      一、二錢，安非他命不知道幾公克，電話中我是要跟乙○○見面要拿東西，意
      思是要拿回我寄放在她那邊的海洛因，但實際上我在電話中沒講到海洛因，我
      沒寄放其他東西在被告那，因為警察叫我咬住她。（問：是否有跟警察提到乙
      ○○說只有三錢，要約在中清交流道？）當時我確實有跟警察這樣說，乙○○
      自己跟我說約在中清交流道，電話中我只有跟乙○○約要見面，是我自己告訴
      警察說乙○○告訴我只有三錢。」等情，雖與被告前於偵查及原審審理時辯稱
      ：「所有毒品都是甲○○託我保管的，因為他不想讓他女朋友看到他有毒品，
      他怕他女朋友會施用，甲○○並沒說何時會將毒品取回，我以為甲○○約我見
      面是要把毒品拿回去，所以我才會把毒品帶到身上」、「扣案的東西是之前我
      去甲○○住處，他寄放在我這裡的。我以為他是要取回之前寄放在我這裡的東
      西，他只問我在哪裡，叫我出去有事情要跟我講」等情互核相符。然查，證人
      甲○○前揭所言，既核與被告事後於本院審理時自承：「查獲之海洛因、安非
      他命及行動電話都是我的，是甲○○在警察局時叫我說毒品是他寄放在我那邊
      的，他有說到地檢署時他會說毒品是他的，我就會沒事，所以我才說毒品是甲
      ○○寄放的，實際上毒品是我的。」等情相悖，是足認前揭扣案物乃係被告所
      有，而證人甲○○尚無寄放任何毒品於被告住處，被告當日顯非因證人甲○○
      表示欲取回寄放物，始攜帶毒品至中清交流道無疑。綜上，益徵證人甲○○改
      陳上情，顯係事後迴護被告之詞，無可採信。
（四）又查，扣案之毒品海洛因確為被告所有，而為警查獲時乃係分裝為十包，重量
      分別為零點五至六點五公克不等，合計淨重二一點九六公克，包裝共重七點三
      四公克，純質淨重共八點七五公克等情，固據被告所是認，並有扣押物品清單
      及法務部調查局鑑定通知書附卷足參，應認屬實。然被告復以其有施用毒品之
      情，其尿液檢驗報告亦呈嗎啡及甲基安非他命之陽性反應為據，辯稱扣案之毒
      品均係供其自己施用，非欲售予證人甲○○者云云；惟查，被告前即有多次施
      用毒品之前科，且為警查獲時乃係毒品案件之通緝犯，又其當時有固定居所等
      情，既為被告所是認，復有臺灣高等法院臺中分院被告全國前案紀錄存卷可參
      ，則被告蓋無不知其當日隨身攜帶前揭毒品外出，將提高其遭警查緝之風險。
      又依常理而言，施用毒品者多知悉將購入之毒品分裝以利得一次攜帶少量毒品
      外出施用，嗣施用殆盡後，為警查扣持有其餘毒品之風險性即降低，是倘若扣
      案之毒品海洛因確係被告供己施用者，且被告當日僅欲至牙醫診所就診為實，
      則被告尚無須就其己用之海洛因為重量差異甚鉅之分裝，且除攜帶安非他命一
      包外出之外，復攜帶數量不斐，尚非一次即可施用殆盡之毒品海洛因達十包之
      多，亦蓋無於非為施用毒品之情形下，仍攜帶前揭毒品至上址，徒增為警緝獲
之風險。綜上，當堪認被告所有攜至上址而為警查獲之海洛因十包，尚非供其
      自己施用，乃欲販售予證人甲○○者無疑，而被告所辯前揭情詞，係屬矯飾之
      詞，核與常理有違，委非足取。又參以證人甲○○於偵查及原審審理時均證稱
      其等乃依交易毒品之習慣相約於前揭地點見面等語，亦經被告自承：「當日相
      約之時間及地點都是我自己講的」等情詳實，自益證被告當日顯非至附近看牙
      醫而隨身攜帶前揭毒品，扣案之毒品海洛因確非供被告自己施用者，被告將毒
      品攜至上址乃因其與證人甲○○當日電話交談之內容，而欲供交易所用者至明
      。綜上，當堪認扣案之毒品海洛因十包確均係被告所有欲售予甲○○者，而證
      人甲○○前於偵查中所陳之通話內容及昔日交易毒品之過程，始與事實相符。
（五）又查，被告另曾自九十一年四月間起，在中清交流道附近，以三萬元至五萬元
      不等之價格，連續販賣海洛因予證人甲○○三次等情，復據證人甲○○二度於
      偵查中結證陳稱綦詳；而販賣毒品為重大觸法之行為，罪刑甚重，販賣者多行
      蹤慎密，一般人尚非可輕易知悉向其等購買毒品之管道，是倘非證人甲○○曾
      向被告購買海洛因，被告豈有僅憑證人甲○○臨時之電話聯絡即與甲○○相約
      交易，且隨即攜帶毒品至上址之可能，從而，足認證人甲○○前揭證言，應可
      採信。至證人甲○○事後雖翻異前詞改稱：「前於偵查所言乃因我有戒斷現象
      ，故所言不實，又警察查獲我和我女友時，因我女友剛勒戒出來，我當時被通
      緝中，警察要我交代毒品上游，我說我沒有上游，警察叫我隨便找一個人出來
      ，如果我交代出一個人出來就願意放過我女友，所以我才說是乙○○，其實我
      沒有跟乙○○買過毒品，因為警察事後真的有放我女友走，所以我才這樣說，
      事後我想應該要老實講，我在戒治所就知道後果」云云；然查，施用毒品所產
      生之戒斷現象既係產生腹痛、腹瀉、流淚及流鼻水等不適症狀，則是否使被告
      產生神智不清之情況，而有無法出於自由意識為陳述之虞，已有疑義。再觀諸
      證人甲○○乃係分別於為警查獲達一周及二個月後即同年八月九日及十月十六
      日，始二度於偵查中陳稱上情，且係於證述後再行具結，此有偵查筆錄及證人
      結文在卷可參，自足認證人甲○○於偵查中所言當已無受戒斷現象影響之可能
      ，其確係出於自由意識證稱上情後始行具結，顯非因擔憂須負偽證罪責而為前
    揭證述，容無疑義。另查，證人甲○○乃係自行向員警表示其欲供出毒品上游
      等情，既如前述，且證人甲○○之女友聶夢瑩於為警查獲當日已曾旋即自行至
      東勢分局探視證人甲○○等情，亦經員警張簡志華及陳建文證稱在卷，復為證
      人甲○○所不爭執，則足見證人甲○○早於偵查及本院調查、審理期日前業已
      知悉其女友聶夢瑩因查無犯罪嫌疑而經警局釋放，是證人甲○○事後證稱其因
      擔憂女友，復未免遭受偽證罪責之追訴，始未於偵查及原審調查時供出實情，
      其未曾於九十一年四月間向被告購買毒品，而為警查獲當日亦非依循前交易習
      慣向被告購買毒品云云，實無可取。準此，益徵證人甲○○前於警詢及偵查時
      所為之證言乃係出於己意所為真實性之陳述，尚非受任何條件交換或心理因素
      所致。
（六）另查，證人甲○○固於原審調查、審理時分別陳稱：「開始跟被告購買毒品是
      九十一年四月的事，我忘了到警察查獲當天為止共向被告買了幾次，我每次都
      向被告買一、二萬元，約可買一、二錢，價格都差不多一萬元左右，每次大約
      都給她一萬元，之前說以三萬元至五萬元不等之價格購買，是因被警察查獲當
      時我有戒斷現象，所以不太清楚。為警查獲前向她買了二次，每次大約一萬元
      左右，我進去戒治快五個月了，現在頭腦比較清楚，我與被告都約在中清交流
      道那裡，時間差不多是九十年四月，另一次是同年六月，我二、三天要用三、
      四次海洛因，那段時間海洛因只有向一位綽號「嫂子」的人購買，她的呼叫器
      就是警察當天重撥的那個號碼，我與她約，她都會去現場，綽號「嫂子」的人
      就是被告乙○○。」等語，以及「我從來沒有叫乙○○的名字，我不知道她叫
      什麼名字，我都叫她「嫂子」，九十一年四月份有向被告買一次，我現在沒有
      戒斷現象，上次我說買過二次，我真的忘記了。」、「被告確實有賣海洛因給
      我，我要怎麼翻供，有沒有賣她自己知道，九十一年七月份被告有到我住處，
      她是拿毒品給我，我們平常交易毒品都在中清交流道或家裡。」、「我與被告
      交易毒品在中清交流道或家裡，以前我有戒斷現象，上次開庭並沒有戒斷現象
      ，被告說她九十一年七月份來我家三、四次是實話，被告來我家三、四次都是
      拿毒品賣給我，每一次賣我半兩五萬元，九十一年七月之前我每個月都向被告
      買毒品，自從認識被告後就陸續向她購買，一、二次被告沒有毒品時，我會轉
      向別人購買，我每個月都買一次差不多三至五萬元的毒品，一個月要買二、三
      次，我確定我每個月都要向被告買這樣價格的海洛因。（問：既然在你住處交
      易，為何之後改在中清交流道？）被告上次開庭有說七月三十日她要去看牙齒
      ，所以跟我約在中清交流道，以前不常約在中清交流道附近，包括被警察查獲
      那次，總共約在中清交流道附近二次，我現在講的都是真的。」等情在卷，亦
      即證人甲○○前後於偵查及原審調查、審理中就其向被告購買毒品之次數、地
      點及金額等情所為之證述尚非一致。然而，證人甲○○對其係自九十一年四月
      間起向被告購買海洛因，且曾於中清交流道交易等情均始終證述不移，自堪見
      證人甲○○於偵查時陳稱其前即曾循同方式向被告購買海洛因等情，尚非虛妄
      。次以，證人甲○○先後二次於偵查時所陳，乃與警詢時所言均相符，而證人
      甲○○復曾證稱其施用毒品之數量及次數甚鉅，且非僅向被告購買毒品，另曾
      向綽號小林等人購買等語詳實，且以人之記憶本即有限，經常隨時間有所衰退
      ，又迨至原審調查及審理時，亦已距證人甲○○前與被告交易毒品之時日逾半
      年有餘，則證人甲○○其後於原審調查、審理時所證上情，或係對其與被告交
      易毒品之次數等情節與向他人購買毒品之情形產生混淆，或已因記憶衰退而無
      法確認，亦當核與常情無違。準此，尚非可徒據證人甲○○就交易毒品之情形
      前後所為證述有些許差異，即認證人甲○○所言均非可採，而本件自應以證人
      甲○○於較接近事實發生時點之警詢及偵查中所言為真實。
（七）至證人聶夢瑩雖亦曾於原審九十一年十二月二十七日審理時證稱：「是我先認
      識乙○○，但不知乙○○住哪裡，被告沒常去我們住處，大約去過二次，我是
      在便利商店買東西時遇到她，有留手機號碼給她，請她有空來家裡坐，後來在
      九十一年三、四月間她有到我們住處泡茶，甲○○是這樣才認識被告，那時我
      不清楚被告有施用毒品。我都叫被告「阿卿」，除在住處見過被告外，就是被
      告在中清交流道拿海洛因給我男友一、二次時有看到，九十一年七月三十日當
      天我在警察局，所以當天被告被警察抓回來我才看到她，當天是我在住處之外
      第三次見到她，我男友向被告拿海洛因，都交給她一萬多元。」、「四月是第
      一次，另外後面還有一次忘記了，因為每次被告拿毒品給我男友，我都很生氣
      而和我男友吵架，所以時間不記得，被告來我住處都是我與被告說話，之前我
      不知道甲○○如何稱呼被告，只有在警察局當天我有聽到他叫被告「嫂子」，
      到七月三十日被查獲當天，我們一直住在大雅鄉○○街，期間都是我打電話與
      被告聯絡，我與被告是在戒治所認識的，因為我與被告關在一起。」云云，並
      核與證人甲○○於當次庭期所言大致相符。然查，被告辯稱其與證人聶夢瑩二
      人前即因均涉有施用毒品案件，在臺灣臺中女子戒治所相識，亦即證人聶夢瑩
      對其有施用毒品之前科早已知之甚詳等情，業為證人聶夢瑩所是認，復有證人
      聶夢瑩之前科資料附卷足參，自顯見證人聶夢瑩證稱甲○○認識被告時，其尚
      不知被告有何施用毒品之情云云，並非可取，而證人聶夢瑩所陳關於被告與證
      人甲○○交易毒品之次數等情，應確係其於原審審理時在場聆聽證人甲○○所
      為證言後，為符合證人甲○○當日所陳情節之詞，當非可據此認定證人甲○○
      於本院前揭期日所言，方堪採信。
（八）復查，被告雖辯稱其前不曾與甲○○約在中清交流道見面，且經常至甲○○家
      中，自不可能與甲○○相約於中清交流道交易毒品云云；然而，被告前於偵查
      時即曾陳稱其與證人甲○○甚少聯繫等語在卷，復核與證人甲○○前於偵查時
      所陳情節相符，而觀諸被告與證人甲○○之通聯記錄，亦僅可見被告曾於同年
      七月二十六日起與證人甲○○有所聯繫，另同年六月間則均無任何通訊，是已
      足認被告所辯上情，顯非可取。退步言，縱認被告確實經常至證人甲○○與聶
      夢瑩之住處；惟觀諸證人聶夢瑩曾於原審審理時證稱：「每次被告拿毒品給我
      男友，我都很生氣而和我男友吵架，被告來我住處都是我與被告說話」等語詳
      實，自堪認證人甲○○與被告選擇在中清交流道從事毒品交易，乃為免證人聶
      夢瑩為此感到不悅，亦無悖於常理。況且，被告既自承其與證人甲○○係關係
      良好之朋友等情在卷，而益徵證人甲○○尚無任何攀垢誣陷被告之理由，自堪
      認證人甲○○前於警詢及偵查中所為不利被告之證述，始與事實相符，確屬可
      採。末查，依毒品危害防制條例第四條第一項規定，販賣第一級毒品者，處死
      刑或無期徒刑，處無期徒刑者，得併科新台幣一千萬元以下罰金，衡情本件被
      告乙○○前開販賣海洛因之行為，若非意圖營利，實無甘冒被判處重罪，鋌而
      走險之理，足見被告顯係意圖營利，而為前揭販賣海洛因營利行為至為明確。
      綜上所述，被告上開所辯，無非均係事後卸責之詞，委無足採。本件事證明確
      ，被告上開犯行，堪予認定。
二、按海洛因業經毒品危害防制條例第二條明定為毒品，是被告意圖牟利而販賣海洛
    因予甲○○三次，核其所為，係犯毒品危害防制條例第四條第一項販賣第一級毒
    品罪既遂罪。又按如本有販毒之故意，且依約攜帶毒品前往交付，即已著手實施
    販毒之行為，縱買受者原無買受毒品之意思，而虛與買賣毒品者，意在協助警察
    辦案，以求人贓俱獲，故形式上出賣人與買受人縱已互為交付毒品及價金，但因
    警察埋伏在側，伺機逮捕，事實上不能真正完成買賣毒品之行為，然因出賣人本
    既有販毒之故意，仍應論以販賣毒品未遂罪（最高法院八十五年第四次刑事庭會
    議紀錄參照），而本件證人甲○○曾因警方授意，以電話與被告連絡，表示欲向
    被告購買海洛因，經雙方談妥，約定於上開時、地交貨，屆時被告為埋伏在附近
    之員警當場逮捕，致被告第四次販售海洛因予甲○○之行為未能得逞，是被告另
    已構成販賣第一級毒品未遂罪。被告販賣前持有第一級毒品之低度行為，為其販
    賣第一級毒品之高度行為所吸收，均不另論罪。被告先後四次販賣第一級毒品之
    犯行，時間緊接，犯罪構成要件相同，顯係基於概括犯意而為之，為連續犯，應
    論以連續販賣第一級毒品既遂罪一罪，而除其法定本刑中為無期徒刑或死刑部分
    ，依刑法第六十五條第一項及第六十四條之規定不得加重外，餘均依法加重其刑
    。然查本件被告販賣海洛因之所得為九萬元，而販賣對象僅有甲○○一人，其販
    賣海洛因之數量尚非至鉅，倘科以其法定最低度之刑，猶嫌過重，本院衡其犯罪
    情狀，認為若科處無期徒刑，在客觀上足以引起一般人同情，故爰依刑法第五十
    九條規定，酌量減輕其刑。原審對被告乙○○論罪科刑，固非無見，惟查原審認
    定被告自九十一年四月間某日起，以其所有門號為0000000000號行動
    電話機具一支為聯絡工具，販賣毒品給甲○○等情，然查該000000000
    0號行動電話，係自九十一年六月二日起才租用，有台灣大哥大股份有限公司雙
    向通聯資料查詢表在卷可憑（見偵查卷第六十三頁），因此乙○○不可能於九十
    一年四月間以該行動電話為聯絡工具以進行販毒，原審此部分認定即有違誤，原
    審顯係依證人甲○○事後使用之行動電話號碼，而誤認先前亦使用同一號碼之行
    動電話為聯絡工具，原審之判決即有不當，被告乙○○上訴仍執前詞否認犯罪，
    其上訴雖無理由，然原審判決既有不當，自應由本院將原審判決撤銷改判。爰審
    酌被告販賣毒品海洛因，足以使購買施用者導致精神障礙與性格異常，誘發暴力
    攻擊及反社會行為，甚至造成人民生命健康受損之危險以及成癮性，其戕害國人
    身體健康，且有危害社會安全之虞，惡性非輕，惟念其因貪慾致罹刑章，而販賣
    之次數及數量非鉅、所得利益以及犯罪後仍試圖矯飾之態度等一切情狀，量處如
    主文第二項所示之刑。又被告所為連續販賣第一級毒品海洛因犯行之性質，本院
    認有褫奪公權之必要，爰依法併宣告褫奪公權六年，以資懲儆。扣案之海洛因十
    包（合計淨重二一點九六公克、包裝共重七點三四公克、純質淨重共八點七五公
    克），均屬毒品，應依毒品危害防制條例第十八條第一項前段規定，沒收並銷燬
    之。扣案門號為0000000000號之呼叫器一只及門號為0000000
    000號之行動電話機具一支（含門號卡一張），均係被告所有，業據被告供承
    在卷，且係供上開犯罪所用之物，已如前述，自應依毒品危害防制條例第十九條
    第一項之規定宣告沒收。另被告因販賣毒品所得之財物共九萬元（蓋因被告每次
    販賣所得為三萬至五萬元不等，如前所述，是應採最有利於被告者，以每次三萬
    元所得為計，而被告應業已獲取九萬元之款項），雖未扣案，然仍應依同條例第
    十九條第一項之規定沒收之，如全部或一部不能沒收時，以其財產抵償之。至扣
    案之安非他命一包（毛重約二點六公克）、現金五萬六千元、支票二張及其餘門
    號之行動電話二支，既核與本件被告販賣毒品之犯行無涉，自毋庸於本案併予宣
    告沒收，附此敘明。又關於0000000000號碼於九十一年四月至七月三
    十一日期間無傳呼紀錄等情，雖有九九九行動通訊公司查詢表在卷可憑（見原審
    卷第五十四頁），然證人甲○○於九十一年七月三十日下午二時十六分在警察人
    員會同撥打該0000000000號碼之呼叫器屬實，然前開查詢表竟註明無
    撥打紀錄，因此該查詢表即有不實，自不得據以認定被告於九十一年四月至七月
    三十一日之期間未使用該號碼之呼叫器，併此敘明。
三、據上論結，應依刑事訴訟法第三百六十九條第一項前段、第三百六十四條、第二
    百九十九條第一項前段，毒品危害防制條例第四條第一項、第十八條第一項前段
    、第十九條第一項，刑法第十一條前段、第五十六條、第五十九條、第三十七條
    第二項，判決如主文。
本案經檢察官丙○○到庭執行職務。
中      華      民      國      九十二  年      十      月      七      日
                                臺灣高等法院臺中分院刑事第三庭
                                      審判長法  官  陳  朱  貴
                                            法  官  胡  忠  文
                                            法  官  劉  連  星
右正本證明與原本無異。
如不服本判決應於收受送達後十日內向本院提出上訴書狀，其未敘述上訴之理由者並
得於提起上訴後十日內向本院補提理由書（均須按他造當事人之人數附繕本）。
                                            書記官  李  妍  嬅
中      華      民      國      九十二  年      十      月      八      日
附錄法條：
毒品危害防制條例第四條第一項
製造、運輸、販賣第一級毒品者，處死刑或無期徒刑：處無期徒刑者，得併科新臺幣
一千萬元以下罰金。
                                                                        Ａ


司法院資訊處製作；財團法人民間司法改革基金會備份。
